【裁判字號】    89,上訴,1423
【裁判日期】    890831
【裁判案由】    違反槍砲彈藥刀械管制條例
【裁判全文】
臺灣高等法院臺南分院刑事判決              八十九年度上訴字第一四二三號 Ｇ
      上  訴  人
      即  被  告  甲  ○  ○
      選任辯護人  楊  勝  夫
右上訴人因違反槍砲彈藥刀械管制條例案件，不服臺灣嘉義地方法院八十九年度訴字
第二五０號中華民國八十九年八月三十一日第一審判決（起訴案號：臺灣嘉義地方法
院檢察署八十九年度偵字第一九三八號），提起上訴，本院判決如左：
      主      文
上訴駁回。
      事      實
甲○○因其友人黃裕哲，於民國（下同）八十八年五月間，即將入伍服役，竟未經許
可，在嘉義市○○街六十七巷十八號住處，將黃裕哲所委託寄藏之義大利ＦＲＡＴＥ
ＬＬＩＬＡＮＦＯＧＬＩＯＳＰＡ廠製，ＣＡＬ９×１９型口徑制式半自動九０手槍
（槍枝管制編號：0000000000）一枝（含彈匣二個）、制式口徑九mm子彈十一顆、土
造金屬子彈四顆、制式霰彈十五顆，收受後藏放在嘉義縣民雄鄉山中村二０九之六號
居所後方車庫內。嗣於八十九年三月十三日，黃哲裕休假歸來取回各該槍彈，於是日
晚上相偕至嘉義市「歌神ＫＴＶ」唱歌，迄翌日上午四時許，由其駕駛車牌ＶＩ－五
五八八號自小客車，載黃哲裕欲回嘉義縣民雄鄉住處，行經嘉義市○○路與興達路口
時，黃裕哲因心情不佳下車，持上開制式九０手槍朝天空射擊二發制式口徑九mm子彈
後（其中一發未能擊發，現場留有彈殼一顆、子彈一顆），其復接續原寄藏上開槍彈
之犯意，將上開制式九０半自動手槍一枝、制式口徑九mm子彈九顆、土造金屬子彈四
顆、制式霰彈十五顆，攜回上開原藏放地點繼續藏放。嗣經警於同月十五日，在嘉義
市○○路與興達路口，查獲制式口徑九mm子彈、彈殼各一顆，並循線在上開車庫，查
扣得上開制式九０手槍一枝（含彈匣二個）、制式口徑九mm子彈九顆、土造金屬子彈
四顆、制式霰彈十五顆。案經嘉義市警察局移送臺灣嘉義地方法院檢察署檢察官偵查
起訴。
      理      由
一、上訴人即被告甲○○右揭寄藏槍彈之犯罪事實，已迭據其先後在警訊及歷次偵審
    中供承不諱，核與證人黃哲裕在警訊中證稱：「（問：八十九年三月十四日凌晨
    四時許，你與何人駕駛ＶＩ－五五八八號自小客車在嘉義市○○路○○路口開槍
    示威呢？）我是同甲○○兩人駕駛ＶＩ－五五八八號自小客車而在右時、地，由
    我持槍在路口開槍示威的」、「（問：你開槍示威之作案手槍現在何處？）我叫
    甲○○拿去藏放」、「（問：那甲○○藏放在何處呢？）是藏放在其現住處嘉義
    縣民雄鄉山中村二０九之六號之車庫內」、「（問：那扣案之槍彈是何人所有呢
    ？）取獲之槍彈是我所有」、「我要去當兵，所以將槍彈交給朋友甲○○替我藏
    放」等語（見警卷第六至八頁）相符，並有經警查獲之制式九０手槍一枝（含彈
    匣二個）、制式口徑九mm子彈十顆（在嘉義縣民雄鄉山中村二０九之六號居所後
    方車庫內查獲九顆，及黃裕哲在嘉義市○○路與興達路口處未擊發所遺留一顆）
    、彈殼一顆、土造金屬子彈四顆、制式霰彈十五顆扣案為憑。且上開槍彈經內政
    部警政署刑事警察局鑑驗結果，制式九０手槍一枝，認係由義大利ＦＲＡＴＥＬ
    ＬＩＬＡＮＦＯＧＬＩＯＳＰＡ廠製，ＣＡＬ９×１９型口徑九ｍｍ半自動手槍
    ，槍管內具六條右旋來復線，機械性能良好，認具殺傷力；送鑑子彈十四顆，其
    中十顆（經刑事警察局對上述子彈鑑驗性能時試射其中三顆）認係制式口徑九ｍ
    ｍ半自動手槍用之子彈，另外四顆（經試射二顆）認均係土造金屬彈殼加裝直徑
    約九ｍｍ之土造金屬子彈頭而成，均能擊發，認均具殺傷力；另鑑霰彈十五顆，
    認係義大利製制式口徑１２ＧＡＵＧＥ之霰彈，亦認具殺傷力；至送鑑之彈殼一
    顆，認係制式口徑九ｍｍ之已擊發彈殼，經與上開九０手槍試射彈殼比對結果，
    其彈底紋痕特徵相吻合，認係該槍所擊發等情，亦有該局八十九年三月二十四日
    刑鑑字第三五一八七號鑑驗通知書一紙，附於偵查卷足稽。本件事已甚明確，被
    告之犯行至堪認定，應予依法論科。
二、核被告所為，係犯槍砲彈藥刀械管制條例第七條第四項之未經許可寄藏手槍罪，
    及同條例第十二條第四項之未經許可寄藏子彈罪。又按該條例第七條第四項、第
    十二條第四項，係將「持有」與「寄藏」為分別之處罰規定，則單純之「持有」
    ，固不包括「寄藏」，但「寄藏」之受人委託代為保管，其保管本身所為之「持
    有」，既係「寄藏」之當然結果，法律上自宜僅就「寄藏」行為為包括之評價，
    不應另就「持有」予以論罪，此有最高法院七十四年台上字第三四００號判例足
    參。是被告持有系爭槍、彈為寄藏槍、彈之當然結果，不另論罪。被告以一寄藏
    行為，同時觸犯未經許可寄藏手槍罪，及未經許可寄藏子彈罪，應依想像競合犯
    之例，從一重之未經許可寄藏手槍罪處斷。被告雖先後於八十八年五月間，及八
    十九年三月十四日，兩度寄藏黃裕哲之上開槍、彈，然因其與黃裕哲係朋友關係
    ，不好意思拒絕而同意黃裕哲之寄藏，應係基於同一寄藏犯意接續為之，為接續
    犯。原審本於同上之見解，適用槍砲彈藥刀械管制條例第七條第四項、第十二條
    第四項，刑法第十一條前段、第五十五條、第四十二條第二項、第三十八條第一
    項第一款，罰金罰鍰提高標準條例第二條，現行法規所定貨幣單位折算新台幣條
    例第二條，並審酌被告之素行、犯罪之動機僅單純為朋友保管槍彈，並非擁槍自
    重或意圖為其他犯罪之用、犯罪手段、對社會所生損害、及其犯後坦承錯誤態度
    良好等一切情狀，對其量處有期徒刑五年二月，併科罰金新台幣十五萬元，並就
    罰金部分諭知如易服勞役，以銀元三百元即新台幣九百元折算一日之標準，以資
    懲儆。復就扣案之制式九０手槍一枝（含彈匣兩只）、制式口徑九mm子彈七顆（
    扣案十顆，送鑑定試射三顆）、土造金屬子彈二顆（扣案四顆，送鑑定試射二顆
    ）、制式霰彈十五顆，認均屬違禁物，均依法併予宣告沒收。另就扣案已擊發之
    彈殼一顆，及送鑑驗試射之制式口徑九mm子彈三顆、暨及土造金屬子彈二顆，認
    係因擊發所餘之彈殼、彈頭，已非違禁物，爰不併予宣告沒收。又以槍砲彈藥刀
    械管制條例第十九條雖規定：「犯第七條、第八條、第十條、第十一條、第十二
    條第一項至第三項、第十三條第一項至第三項之罪，經判處有期徒刑者，應於刑
    之執行完畢或赦免後，令入勞動場所，強制工作，其期間為三年」；惟因該規定
    ，業經大法官會議於八十七年十二月十八日以釋字第四七一號解釋，認該規定不
    問對行為人有無預防矯治其社會危險性之必要，一律宣付強制工作三年，限制其
    中不具社會危險性之受處分人之身體、自由部分，其所採措施與所欲達成預防矯
    治之目的及所需程度，不合憲法第二十三條所定之比例原則，應自該解釋公布之
    日起不予適用，犯該條例第十九條第一項所列舉之罪，依個案情節符合比例原則
    部分，固應適用該條例宣告保安處分，至不符合部分，而應宣告保安處分者，則
    仍由法院斟酌刑法第九十條第一項規定之要件，依職權為之。經查本案被告係因
    礙於友人請託始寄藏上開槍彈，並非有犯罪之習慣性或常業性，與保安處分中之
    強制工作，係在對矯治有犯罪習性之常業犯、習慣犯，或欠缺工作觀念，遊盪或
    懶惰成習，使之學習一技之長及正確謀生觀念，俾其日後重返社會，從事正當工
    作者不同，且本院對其判處有期徒刑五年二月，已足對其儆懲，令其思過向善，
    而收刑罰之效，亦符合罪刑相當之原則，若再宣告強制工作三年，恐矯枉過正，
    不利於其服刑後適應社會之狀況，因認尚無諭知被告強制工作之必要。經核認事
    用法並無不合，量刑亦稱妥適。被告上訴意旨，指摘原判決量刑過重不當，為無
    理由，應予駁回。
三、據上論斷，應依刑事訴訟法第三百六十八條，判決如主文。
本案經檢察官蘇南桓到庭執行職務。
中    華    民    國      八十九      年      十二      月      五      日
                                  臺灣高等法院臺南分院刑事第二庭
                                      審判長法官  游    明    仁
                                            法官  蘇    重    信
                                            法官  林    永    茂
右正本證明與原本無異。
如不服本判決，應於判決送達後十日內向本院提出上訴狀，其未敘述理由者並應於提
出上訴狀後十日內向本院補提理由書（應附繕本)。
                                      法院書記官  楊    清    旺
中    華    民    國      八十九      年      十二      月      六      日
附錄法條：
槍彈藥刀械管制條例第七條第四項：未經許可，無故持有、寄藏或意圖販賣而陳列
                                  第一項所列槍砲、彈藥者，處五年以上有期徒
                                  刑，併科新臺幣一千萬元以下罰金。


司法院資訊處製作；財團法人民間司法改革基金會備份。
